臺灣桃園地方法院刑事裁定
111年度撤緩字第230號
聲  請  人  臺灣桃園地方檢察署檢察官 
受  刑  人  簡雅芬


上列聲請人因受刑人犯詐欺案件，聲請撤銷緩刑宣告（111年度
執聲字第1231號），本院裁定如下：
    主  文
聲請駁回。
    理  由
一、聲請意旨略以：受刑人簡雅芬前因犯詐欺案件，經本院於民
    國107年7月13日以110年度審金簡字第70號判決（下稱系爭
    判決）處有期徒刑1年2月，緩刑2年，於111年3月2日確定在
    案，惟受刑人雖受緩刑宣告之寬典，但於緩刑期間內未依判
    決所附履行按時給付被害人分期款項，顯見並未改過遷善，
    並已動搖原判決予緩刑宣告之基礎，且無從認原緩刑之宣告
    得收其預期效果。綜上，本件受刑人顯非偶蹈法網或對其前
    所犯有所悔悟，自有執行刑罰之必要，已合於刑罰第75條之
    1第1項第4款所定撤銷緩刑宣告之原因，爰依刑事訴訟法第4
    76條之規定聲請撤銷緩刑宣告。
二、按緩刑宣告，得斟酌情形，命犯罪行為人向被害人支付相當
    數額之財產或非財產上之損害賠償；受緩刑之宣告，而有違
    反刑法第74條第2項第1款至第8款所定負擔情節重大，足認
    原宣告之緩刑難收其預期效果，而有執行刑罰之必要者，得
    撤銷其宣告，同法第74條第2項第3款、第75條之1第1項第4
    款分別定有明文。此乃因緩刑制度設計之本旨，主要目的在
    鼓勵惡性較輕微之犯罪行為人或偶發犯、初犯得適時改過，
    以促其遷善，復歸社會正途，而緩刑宣告得以附條件方式為
    之，亦係基於個別預防與分配正義，俾確保犯罪行為人自新
    及適度填補其犯罪所生之損害為目的。然犯罪行為人經宣告
    緩刑後，若有具體事證足認其並不因此有改過遷善之意，自
    不宜給予緩刑之寬典，故而設有撤銷緩刑宣告制度。再參照
    刑法第75條之1之立法意旨，本條係採裁量撤銷主義，賦與
    法院撤銷與否之權限，實質要件以「足認原宣告之緩刑難收
    其預期效果，而有執行刑罰之必要」，作為審認之標準。至
    於所謂「情節重大」係指受判決人顯有履行負擔之可能，而
    隱匿或處分其財產、故意不履行、無正當事由拒絕履行或顯
    有逃匿之虞等情事而言。亦即，受緩刑之宣告者是否有違反
    刑法第74條第2項第1款至第8款所定負擔情節重大之情形，
    法院仍應本諸認事作用，依職權調查證據，以資審認其違反
    前揭所定負擔之事實存在與否，以及是否情節重大，並就具
    體個案情形，依比例原則綜合衡酌原宣告之緩刑是否難收其
    預期之效果，而確有執行刑罰之必要，資以決定該緩刑宣告
    是否應予撤銷，斷非受緩刑宣告者一有違反上揭所定負擔情
    節重大之事，即應撤銷該緩刑之宣告，此與刑法第75條所定
    ，若符合該條第1項第2款情形之一者，毋須審酌其他要件，
    法院即應逕予撤銷緩刑宣告之情形，迥然有別。尤以刑法第
    74條第2項第3款所定之命犯罪行為人向被害人支付相當數額
    之財產或非財產上之損害賠償作為緩刑宣告之負擔，於宣告
    緩刑前即應考量犯罪行為人實際之償還能力，避免流於形式
    ，又上開命犯罪行為人向被害人支付相當數額之財產或非財
    產上損害賠償之負擔，依刑法第74條第4項之規定，本得作
    為民事強制執行名義，被害人之債權已依法賦予保障，權衡
    刑罰之目的在於制裁不法，而緩刑之宣告係給予犯罪行為人
    自新之機會，受緩刑宣告者，其後若有不能履行賠償責任時
    ，猶應究明其無法履行之原因是否正當，抑或僅係推諉拖延
    時間（如確有支付能力而故意不給付之事），倘若確係因其
    事後經濟窘困，或頓失給付能力，得否能因受緩刑宣告者一
    時無法賠償，即逕以欠缺民事上之清償能力，認應以刑罰制
    裁取代緩刑宣告之效果，自仍有再予詳酌之必要。緩刑宣告
    目的之一，乃在使犯罪行為人尚有保持或另覓工作之機會，
    以便清償被害人之債權，苟若逕予撤銷其緩刑之宣告，無疑
    更使被害人無法獲得清償，且犯罪行為人故意遲不履行之情
    形，與其因事後生活陷入困境而無力履行者，殊難等而視之
    。準此，上揭「得」撤銷緩刑之情形，法官應依職權本於合
    目的性之裁量，妥適審酌被告於緩刑期間內違反應遵守事項
    之情節是否重大，是否已難收其預期之效果，而確有執行刑
    罰之必要。 　　
三、經查：
　㈠受刑人簡雅芬於109 年8月間因犯加重詐欺罪，經本院於111
    年1月14日以系爭判決處有期徒刑1年2月、緩刑2年，並應依
    本院110年度附民移調字第471號調解筆錄內容履行給付，嗣
    於同年3月2日確定在案；而受刑人未依前揭調解筆錄按時分
    期給付款項予被害人吳彩華等情，有系爭判決、臺灣高等法
    院被告前案紀錄表、臺灣桃園地方檢察署公務電話紀錄單1
    紙在卷可稽，足認受刑人確未履行系爭判決緩刑宣告所命事
    項，而有違反刑法第74條第2 項第3 款所定負擔之情形。
　㈡惟查，受刑人經本院傳喚遵期到庭說明，應可認無逃避之意
    ，且於本院訊問時陳稱：我是低收入戶，我想要繼續履行，
    希望不要撤銷緩刑等語；嗣經本院通知被害人吳彩華到庭，
    得知受刑人已陸續給付遲延給付之款項，目前尚有一期尚未
    按時給付，並表達願意再給予受刑人繼續履行緩刑條件之機
    會等語（見本院卷第38頁），故本院考量受刑人雖未按時依
    調解筆錄所載期限清償，然其既身為低收入戶，已盡力積極
    清償債務，難認其有故為不履行，或逃避履行之情狀，而達
    違反情節重大程度，自與第75條之1第1項第4款要件未合；
    綜上，本件不足以認定受刑人所受緩刑宣告難收其預期效果
    ，而有執行刑罰之必要，從而，本件聲請為無理由，應予駁
    回。
四、依刑事訴訟法第220條，裁定如主文。　
中　　華　　民　　國　　111 　年　　8 　　月　　9 　　日
            刑事第九庭    法　官　謝承益
以上正本證明與原本無異。
如不服本裁定，應於裁定送達後5 日內向本院提出抗告狀。
　　　　　　　　　　　　　書記官　莊佳蓁         
中　　華　　民　　國　　111 　年　　8 　　月　　15　　日